臺灣高雄地方法院民事判決　　　　　 110年度雄簡字第1106號
原　　　告　游吉利　

訴訟代理人　郭季榮律師
被　　　告　潘榮俊　
訴訟代理人　陳奕喬　

上列當事人間請求返還所有物事件，本院於民國110 年11月11日
言詞辯論終結，判決如下：
    主  文
原告之訴駁回。
訴訟費用由原告負擔。
    事實及理由
壹、程序部分：
    按訴狀送達後，原告不得將原訴變更或追加他訴。因情事變
    更而以他項聲明代最初之聲明者，不在此限，民事訴訟法第
    255 條第1 項第4 款定有明文。查原告起訴時係聲明：被告
    應將附表所示之電器（下稱系爭電器）交付原告。嗣原告發
    現系爭電器，業經強制執行拍賣，被告已無法返還原告系爭
    電器，原告遂將聲明變更為：被告應給付原告新臺幣（下同
    ）14,000元，及自起訴狀繕本送達翌日起至清償日止，按週
    年利率5%計算之利息。核原告所為訴之變更，係因情事變更
    而取代原聲明，與前揭規定並無不符，應予准許。
貳、實體部分：
一、原告主張：原告於民國97年11月間向訴外人永信建設開發股
    份有限公司購入高雄市○○區○○○路000 號12樓房屋（下
    稱系爭房屋）暨基地，並於97年11月間辦畢所有權移轉登記
    ，詎訴外人陳奕喬竟擅自持原告之印鑑章等資料，將系爭房
    地售予被告，並於98年7 月17日將系爭房屋及基地登記為被
    告所有。原告因受陳奕喬隱瞞不知上情，而陸續於99年4 月
    20日、99年12月20日、101 年1 月10日購入系爭電器裝設於
    系爭房屋內，供原告與陳奕喬共同生活居住使用，在原告與
    陳奕喬同居期間，兩造就系爭電器與被告成立使用借貸關係
    。俟108 年3 月間原告與陳奕喬分手後，始悉上情，然系爭
    電器仍置於系爭房屋內，系爭電器為原告出資購入，即屬原
    告所有，原告已於110 年4 月28日具狀催告被告返還系爭電
    器，兩造之使用借貸關係因而終止，自應返還原告。嗣原告
    於本訴訟進行中始發現，系爭電器早已於104 年1 月12日經
    本院103 年度司執字第73680 號強制執行程序中遭訴外人即
    陳奕喬之債權人江明璋拍賣，拍定價格共為14,000元。則被
    告已無法返還系爭電器予原告，未能履行借用人之返還義務
    ，自應負債務不履行責任。又縱認兩造間就系爭電器不存有
    使用借貸關係，然被告占有系爭電器，而陳奕喬屬被告之占
    有履行輔助人，則因陳奕喬之過失導致系爭電器被拍賣，依
    民法第224 條規定，陳奕喬之過失視為被告之過失，被告亦
    應對原告負損害賠償責任等語。爰依民法第468 條、226 條
    、953 條、224 條規定，提起本件訴訟，並聲明：被告應給
    付原告14,000元，及自起訴狀繕本送達翌日起至清償日止，
    按週年利率5%計算之利息。
二、被告則以：附表編號1 、2 所示冷氣及電視機是訴外人即陳
    奕喬之女兒黃涵俞刷中國信託銀行信用卡購買，並經黃涵俞
    贈與陳奕喬；附表編號3 日立冷氣是原告於101 年1 月20日
    購入後贈與陳奕僑，原告並非所有權人，且兩造間就系爭電
    器並無使用借貸關係。又系爭房屋為原告與陳奕喬共同居住
    使用，就系爭電器，陳奕喬亦非被告占有之履行輔助人等語
    ，資為抗辯，並聲明：原告之訴駁回。
三、經查，系爭房屋原為原告所有，於98年7 月17日移轉登記為
    被告所有，而97年至108 年3 月間，系爭房屋為原告與陳奕
    喬共同居住使用，被告從未居住使用。又系爭電器經陳奕喬
    之債權人江明璋聲請強制執行拍賣，經本院以103 年度司執
    字第73680 號強制執行事件受理在案，並於104 年1 月12日
    進行拍賣，拍定價金共14,000元等情，有系爭房屋建物謄本
    暨異動索引在卷可稽（見本院卷第69至73頁），並經本院調
    閱103 年度司執字第73680 號案件卷宗確認無訛，且為兩造
    所不爭執，堪信為真實。
四、本院之判斷：
    原告主張被告應給付原告14,000元乙節，則為被告所否認，
    並以前詞置辯，是本院應審酌者厥為：原告依債務不履行及
    占有規定，請求被告賠償14,000元，有無理由？茲論述如下
    ：
    （一）原告依使用借貸給付不能規定請求被告損害賠償無理
          由
    1.按稱使用借貸者，謂當事人一方以物交付他方，而約定他
      方於無償使用後返還其物之契約，民法第464 條定有明文
      。又民法規定之使用借貸，認係要物契約，於當事人合意
      外，更須交付借用物始能成立，是於當事人間就使用借貸
      之意思表示合致，且貸與人將借用物交付予借用人時，該
      使用借貸契約即已成立。又使用借貸係契約行為，原告主
      張使用借貸關係存在，應就使用借貸契約確已成立之事實
      ，負舉證責任，若其先不能舉證，則被告就其抗辯事實即
      令不能舉證，或其所舉證據尚有疵累，自應駁回原告之請
      求（最高法院87年度台上字第2734號判決意旨可參）。
    2.經查，系爭房屋雖於98年7 月17日移轉登記為被告所有，
      惟被告並未曾居住使用系爭房屋，而均為原告與陳奕喬所
      同居使用，縱使原告主張其於99年、101 年間購買系爭電
      器而為所有權人乙節為真，然系爭電器既為原告與陳奕喬
      同居時期所使用，而單純置於被告所有之系爭房屋內，原
      告並未能舉證證明於購買系爭電器後何時與被告就系爭電
      器成立使用借貸之合意，並有將系爭電器交付予被告之意
      思，自難認定兩造就系爭電器成立使用借貸契約。是以，
      原告主張被告未能返還系爭電器，依使用借貸契約有給付
      不能之情事，要無可採。
    （二）原告依占有及履行輔助人規定，請求被告損害賠償無
          理由
    1.按對於物有事實上管領之力者，為占有人，民法第940 條
      定有明文，而占有於我國法體系中，僅為一事實狀態。次
      按債務人之代理人或使用人，關於債之履行有故意或過失
      時，債務人應與自己之故意或過失負同一責任，民法第
      224 條定有明文。又民法第224 條債務人之代理人或使用
      人，關於債之履行有故意或過失時，債務人應與自己之故
      意或過失，負同一責任之規定，係限於債之履行之行為（
      最高法院109 年度台上字第3274號判決意旨參照）。
    2.經查，被告既未曾居住於系爭房屋，而系爭電器均為原告
      與陳奕喬同居使用，則系爭電器縱放置於被告所有之系爭
      房屋，亦難遽認被告即對系爭電器有占有之意思，且被告
      亦陳稱不曾委託陳奕喬占有使用系爭電器（見本院卷第
      176 頁），足見被告對系爭電器非為占有人或以陳奕喬為
      占有輔助人。次查，原告主張陳奕喬為被告占有系爭電器
      之履行輔助人，因系爭電器遭陳奕喬債權人江明璋拍賣，
      被告應就陳奕喬之過失負同一責任，然被告就系爭電器並
      非占有人，業經前述，且原告亦未證明兩造間存有何債務
      履行關係，其逕自主張陳奕喬為被告占有系爭電器此一事
      實狀態，即得認陳奕喬為被告之履行輔助人，依首揭說明
      ，要與民法第224 條之要件不符。是以，縱屬原告主張其
      為系爭電器所有權人一事為真，其依占有及履行輔助人規
      定請求被告損害賠償，要無理由。
五、綜上所述，原告依民法第468 條、226 條、953 條、224 條
    規定，請求被告應給付原告14,000元及自起訴狀繕本送達翌
    日起至清償日止，按週年利率5 ％計算之利息，為無理由，
    應予駁回。
六、本件事證已臻明確，兩造其餘攻擊防禦方法及所提證據，核
    與判決結果不生影響，爰不逐一論述，併此敘明。
七、訴訟費用負擔之依據：民事訴訟法第78條。
中    華    民    國  110     年    12    月    2     日
                  高雄簡易庭  法  官  陳安信
以上正本係照原本作成。
如對本判決上訴，須於判決送達後20日內向本院提出上訴狀。如
委任律師提起上訴者，應一併繳納上訴審裁判費。
中    華    民    國  110     年    12    月    2     日
                              書記官  蔡妮君
 附表：
┌───┬──────┬─────┬────┬─────┬─────┐
│編號  │購買日期    │品   項   │型   號 │購買價格  │拍定價格  │
│      │            │          │        │          │          │
├───┼──────┼─────┼────┼─────┼─────┤
│      │            │PANASONIC │        │          │          │
│  1   │99年12月20日│窗型冷氣  │CWA20S2 │10,800    │3,000     │
│      │            │          │        │          │          │
├───┼──────┼─────┼────┼─────┼─────┤
│      │            │LG32型數位│        │          │          │
│  2   │99年4月20日 │Full HD   │32LH30FD│17,910    │3,000     │
│      │            │液晶電視  │        │          │          │
├───┼──────┼─────┼────┼─────┼─────┤
│      │            │日立窗型  │        │          │          │
│  3   │101年1月20日│R410      │RA-28WK │20,500    │8,000     │
│      │            │雙吹冷氣機│        │          │          │
└───┴──────┴─────┴────┴─────┴─────┘